臺灣臺中地方法院刑事裁定
111年度聲字第1079號
聲  請  人  許家軒


被      告  高天成



選任辯護人  廖本揚律師
被      告  黃子龍




選任辯護人  李國源律師
上列聲請人因被告等違反毒品危害防制條例案件（110年度訴字
第2237號），聲請發還扣押物，本院裁定如下：
    主    文
扣案之APPLE廠牌、IPHONE 12之行動電話壹具（含門號00000000
00號SIM卡壹張，IMEI：○○○○○○○○○○○○○○○、○○○○○○○○○○○○○○○號
），應發還許家軒。
    理    由
一、聲請意旨詳如附件刑事聲請發還贓證物（扣押物）狀所載。
二、按可為證據或得沒收之物，得扣押之；扣押物若無留存之必
     要者，不待案件終結，應以法院之裁定或檢察官命令發還
    之 ，刑事訴訟法第133條第1項、第142條第1項前段分別定
    有明文。而所謂扣押物無留存之必要者，乃指非得沒收之物
    ，且又無留作證據之必要者，始得依前開規定發還；倘扣押
    物尚有留存之必要者，即得不予發還；又該等扣押物有無留
    存之必要，並不以係得沒收之物為限，且有無繼續扣押必要
    ，應由審理法院依案件發展、事實調查，予以審酌（最高法
    院101年度台抗字第125號裁定意旨參照）。
三、經查：
  ㈠員警因偵辦被告高天成、黃子龍涉嫌違反毒品危害防制條例
    案件，於民國110年7月23日20時17分許起，在國道高速公路
    3號南下176公里路肩之居所執行附帶搜索，當場扣得包含聲
    請人所有之APPLE廠牌、IPHONE 12行動電話1具（含門號000
    0000000號SIM卡1張，IMEI：000000000000000、0000000000
    00000號）之情，有聲請人之警詢筆錄、法務部調查局中部
    地區機動工作站搜索扣押筆錄及目錄表附卷可稽（見110年
    度偵字第23085號卷一第87頁、第109至117頁）。嗣經檢察
    官偵查終結，對聲請人為不起訴處分，對被告高天成、黃子
    龍提起公訴，經本院於111年4月13日以110年度訴字第2237
    號刑事判決對被告高天成判處罪刑、對被告黃子龍諭知無罪
    ，此有臺灣臺中地方檢察署檢察官110年度偵字第23085號、
    第27181號、第27874號不起訴處分書及本院上開刑事判決在
    卷可稽。
  ㈡觀諸被告高天成、黃子龍涉嫌違反毒品危害防制條例案件起
    訴書之記載，檢察官並未以上開扣案之行動電話物據為被告
    高天成、黃子龍本案所涉運輸毒品等犯行之證據，且檢察官
    於對聲請人為不起訴處分之理由內更詳載「……經就扣案之同
    案被告高天成之行動電話進行數位採證，暨經警檢視被告陳
    皇霆、同案被告黃子龍等人之行動電話通訊紀錄等，僅發現
    ①同案被告高天成與使用iMesssage暱稱『小鹿子3』(同案被告
    高天成供稱『小鹿子3』即係『許先生』)之人聯繫有關2-碘-甲
    基苯丙酮之運送、付款及交貨地點；②同案被告高天成與黃
    子龍聯繫上述運抵臺灣之貨物之提貨、載運地點；③使用iMe
    sssage暱稱為2輛紅色汽車圖形之人傳送上開新竹縣交貨地
    點之門牌照片及『馬上』、『裡面好像有車』、『注意安全』等語
    之訊息予被告陳皇霆等內容，並未見同案被告高天成、黃子
    龍2人有何與被告林呈佑、許家軒、陳皇霆等人直接聯繫之
    情，……」，本院判決亦未認定該扣案之行動電話與被告高天
    成所涉運輸毒品等犯行有何關連，而不予宣告沒收。是上開
    扣案之行動電話既非與本案運輸毒品等犯罪事實有相當關連
    而有留作證據之必要，又非違禁物、供本案犯罪所用、犯罪
    預備之物、犯罪所生之物或犯罪所得，而屬可為證據、得沒
    收或保全追徵之物，自無繼續扣押之必要，且除聲請人外，
    並無第三人主張權利，揆諸前揭規定，聲請人聲請發還，核
    無不合，應予准許。至聲請人誤引刑事訴訟法第317條之規
    定為聲請依據，固有未合，然其聲請發還扣押物之旨核無不
    合，本院自不受聲請人誤載法條之拘束，應逕適用正確之條
    文，附此敘明。
四、依刑事訴訟法第220條、第142條第1項前段，裁定如主文。 
中　　華　　民　　國　　111 　年　　4 　　月　　26　　日
                  刑事第十庭  審判長法  官  陳玉聰
　　　　　　　　　　　　　　　　　  法  官  吳珈禎
　　　　　　　　　　　　　　　　　  法  官  林芳如
以上正本證明與原本無異。
如不服本裁定，應於收受送達後5日內向本院提出抗告狀。
　　　　　　　　　　　　　　　　　　書記官  張玉楓
中　　華　　民　　國　　111 　年　　4 　　月　　26　　日